【裁判字號】    95,簡上,462
【裁判日期】    950831
【裁判案由】    傷害
【裁判全文】
臺灣高雄地方法院刑事判決             95年度簡上字第462號
上  訴  人
即  被  告  戊○○
上列上訴人即被告因傷害案件，不服本院高雄簡易庭民國95年3
月27日95年度簡字第1610號第一審判決（聲請簡易判決處刑案號
：95年度偵續字第239 號），提起上訴，本院管轄之合議庭認應
適用通常審判程序，並自為第一審之判決如下︰
    主  文
原判決撤銷。
戊○○無罪。
    理  由
一、原聲請簡易判決處刑意旨略以：被告戊○○於民國93年10月
    1 日下午1 時許，在高雄市新興區○○○路5 號4 樓樓梯間
   （ 檢察官聲請簡易判決處刑書誤載為3 樓樓梯間），因其女
    乙○○承租告訴人丁○○位於高雄市新興區○○○路5 號4
    樓房屋之事發生租約糾紛，與告訴人丁○○為爭奪房屋租賃
    契約書，而發生拉扯爭執時，詎被告戊○○明知樓梯空間狹
    小，告訴人丁○○背對下樓樓梯即有可能不慎跌落，竟基於
    傷害人之身體之犯意，以右手推告訴人丁○○，致告訴人丁○○自樓梯跌下，腳部擦撞樓梯止滑銅條，因此受有右大腿
    瘀挫傷2X2 公分、左小腿擦挫傷2 公分等傷害，因認被告涉
    犯刑法第277 條第1 項之傷害罪嫌云云。
二、公訴人認上訴人即被告戊○○涉有前揭犯行，無非係以告訴
    人丁○○於偵訊時之指訴、證人丙○○、甲○○、陳婉珊、
    己○○於偵訊時之證述、高雄市立聯合醫院診斷證明書1 份
    及樓梯間現場照片2 張為其主要論據。訊據被告固不否認於
    上開時、地與告訴人發生爭執，惟堅決否認有何傷害犯行，
    辯稱：其與告訴人因爭奪合約發生拉扯，並未動手推告訴人
    ，告訴人之傷勢並非其造成等語。
三、按犯罪事實應依證據認定之，無證據不得認定犯罪事實；又
    不能證明被告犯罪者，應諭知無罪之判決，刑事訴訟法第15
    4 條第2 項、第301 條第1 項分別定有明文。又刑事訴訟法
    上所謂認定犯罪事實之證據，係指足以認定被告確有犯罪行
    為之積極證據而言，如未能發現有相當證據或證據不足以證
    明，自不能以推測或擬制之方法以為裁判基礎，又認定不利
    於被告之事實，需依積極證據，苟積極證據不足為不利被告
    之認定時，即應為有利於被告之認定，更不必有何有利之證
    據（最高法院29年上字第3105號、40年臺上字第86號、30年
    上字第816 號判例意旨參照）。再者，刑法第277 條第1 項
    之傷害罪，以有傷害人之意思並發生傷害之結果者始能成立
    ，若加害者以傷害人之意思而加暴行，尚未發生傷害之結果
    ，除法律對於此項暴行另有處罰規定者外，自不成立何種罪
    名（最高法院23年上字第763 號判例意旨參照）。茲所稱之
    傷害，係指行為人破壞他人之生理組織或健康狀況而異於原
    來之正常情狀者而言；又傷害固不限於外傷，舉凡損害人身
    體內部外部機能者均屬之，惟如行為人雖有傷害之故意與行
    為，但於人之身體或精神之組織機能並無妨害者，除有同法
    第281 條之情形外，即不能成立傷害罪。
四、經查：
（一）證據能力之認定：
   1、證人丙○○、甲○○、陳婉珊於偵訊時之陳述
 （1）按共同被告對於其他共同被告之案件而言，為被告以外之
      第三人，本質上屬於證人，為確保對於證人之詰問權，應
      使共同被告立於證人之地位而為具結陳述，並接受被告之
      詰問，其陳述始得作為認定被告犯罪事實之判斷依據，此
      觀司法院釋字第582 號解釋意旨自明。刑事訴訟法第287
      條之2 規定：「法院就被告本人之案件調查共同被告時，
      該共同被告準用有關人證之規定。」又證人、鑑定人依法
      應具結而；未具結者，其證言或鑑定意見，不得作為證據
      ，刑事訴訟法第158 條之3 定有明文。而同法第159 條之
      1 第2 項雖規定，被告以外之人於偵查中向檢察官所為之
      陳述，除顯有不可信之情況者外，得為證據。惟該被告以
      外之人（含共同被告、共犯、被害人、證人等），於偵查
      中向檢察官所為之陳述，性質上仍屬傳聞證據（即審判外
      之陳述），然因檢察官依法有訊問被告、證人及鑑定人之
      權，證人、鑑定人且須「具結」，而檢察官向被告以外之
      人所取得之陳述，原則上均能遵守法律規定，不致違法取
      供，其可信性極高，為兼顧理論與實務，因而規定除顯有
      不可信之情況者外，得為證據（參考刑事訴訟法第159 條
      之1 立法理由）。但被告以外之人於偵查中向檢察官所為
      之陳述，仍應依法具結，始有證據能力，最高法院94年度
      臺上字第1644號判決採同一見解。
 （2）查證人丙○○、甲○○、陳婉珊於檢察官偵訊時，皆係以
      被告身分出庭應訊，對於被告戊○○犯罪事實之認定而言
      ，為被告以外之第三人，本質上屬於證人，為確保對於證
      人之詰問權，應使證人丙○○、甲○○、陳婉珊立於證人
      之地位而為具結陳述，並接受被告之詰問，其陳述始得作
      為認定被告犯罪事實之判斷依據，惟證人丙○○、甲○○
      、陳婉珊於檢察官偵訊時並未就被告涉犯傷害犯行具結而
      後陳述，依前揭判決意旨，應認證人丙○○、甲○○、陳
      婉珊於偵訊時所為陳述，無證據能力，不得作為證據。
   2、證人己○○於偵訊時之證述：
 （1）按被告以外之人於偵訊中向檢察官所為之陳述，除顯有不
      可信之情況者外，得為證據，刑事訴訟法第159 條之1 第
      2 項定有明文；所謂不可信之情況，法院應審酌被告以外
      之人於陳述時之外在環境及情況，例如：陳述時之心理狀
      況、有無受到外力干擾等，以為判斷之依據，故係決定陳
      述有無證據能力，而非決定陳述內容之證明力（法院辦理
      刑事訴訟案件應行注意事項89參照）。職是，被告以外之
      人前於偵查中已具結而為證述，除非顯有不可信之情況，
      皆得為證據。
 （2）經查，本案證人己○○在檢察官偵查時，係以證人之身份
      ，經檢察官告以具結之義務及偽證之處罰，經具結而於負
      擔偽證罪之處罰心理下所為，係經以具結擔保其證述之真
      實性。又司法實務運作上，咸認偵查中檢察官向被告以外
      之人所取得之陳述，原則上均能遵守法律規定，不致違法
      取供，其可信性極高，因而明定除顯有不可信之情況者外
      ，得為證據。亦即，被告以外之人於偵查中依法應具結者
      已具結，向檢察官所為之陳述，原則上具有證據能力，於
      例外「顯有不可信之情況」，始不具證據能力。證人己○○於檢察官訊問時之證述，並無證據顯示係遭受強暴、脅
      迫、詐欺、利誘等外力干擾情形，或在影響其心理狀況致
      妨礙其自由陳述等顯不可信之情況下所為，又證人己○○
      於本院95年7 月12日審判時，已基於證人之身分到庭，並
      在具結負擔偽證罪心理處罰之狀態下，由公訴檢察官、被
      告對渠進行交互詰問，且其在本院所為證述內容與渠之前
      在檢察官詢問時所為供述內容大致吻合，是證人己○○在
      檢察官偵訊時之證詞既查無受其他不當外力干擾之情形，
      而無顯不可信之情況，上開證人於偵查中向檢察官所述，
      自有證據能力。
  3 、告訴人丁○○於偵訊時之指訴：
 （1）按證人依法應具結而未具結，其證言不得作為證據，刑事
      訴訟法第158 條之3 定有明文；復按告訴人之指訴雖係以
      使被告受刑事訴追為目的，但非刑事訴訟法第3 條所稱之
      「當事人，乃當事人以外之第三人，除依同法第271 條之
      1 規定到庭單純陳述意見時，毋庸具結外，如就與待證事
      實有重要關係之親身知覺、體驗事實陳述時，即居於證人
      之地位，依上開增訂公布之規定，自應依同法第186 條第
      1 項規定命其具結，使告訴人知悉其有據實陳述之義務，
      以擔保其證言之真實性，該供述證據始具證據能力，如未
      踐行人證之法定調查程序，應不得作為證據。（最高法院
      93 年 度臺上字第6838號判決意旨參照）
 （2）查告訴人於檢察官偵訊時，就與待證事實有重要關係之親
      身知覺、體驗事實陳述，並未經檢察官告以具結之義務及
      偽證罪之處罰，且未於供前或供後使其具結，是依前揭說
      明，該偵訊筆錄有關告訴人之證詞部分，無證據能力，本
      院自不得採為判斷之依據。
   4、高雄市立聯合醫院診斷證明書：
      高雄市立聯合醫院出具之診斷書為負責為告訴人診斷傷勢
      之醫師，依其所見所為之證明文書，核其本質，乃為被告
      以外之人於審判外之書面陳述，依刑事訴訟法第159 條第
      1 項之規定，不具證據能力；且前述證據性質上雖為從事
      業務之人於業務上所製作之證明文書，但既為針對本案個
      案作成，即與刑事訴訟法第159 條之4 第2 款所示，乃通
      常業務過程不間斷、有規律而準確之記載，且有其他業務
      人員足以校對其正確性，無預見日後可能會被提供作為證
      據之偽造動機之例行性業務文書有間（該條款立法理由參
      照），是非刑事訴訟法第159 條之4 第2 款所謂得成為傳
      聞例外之業務文書，而不能依此規定取得證據能力。又被
      告於本院準備程序時已表示不同意該診斷證明書之證據能
      力，是該診斷證明書應無證據能力。
   5、現場照片2張
      按傳聞法則乃對於被告以外之人於審判外之言詞或書面陳
      述，亦即針對被告以外之人於審判外以言詞或書面所為之
      供述證據而為之規範。卷附之照片2張，乃以科學、機械
      之方式，對於當時狀況所為忠實且正確之記錄，性質上並
      非供述證據，並無刑事訴訟法第159 條第1 項規定之適用
      ，而有證據能力。
   6、其餘證據之證據能力：
 （1）按傳聞法則之重要理論依據，在於傳聞證據未經當事人之
      反對詰問予以核實，乃予排斥，惟若當事人已放棄對原供
      述人之反對詰問權，於法院審判時表明同意該等傳聞證據
      可作為證據，基於證據資料愈豐富，愈有助於真實發現之
      理念，並貫徹刑事訴訟法修法加重當事人進行主義之精神
      ，確認當事人對於證據能力有處分權之制度，傳聞證據經
      當事人同意作為證據，法院認為適當者，亦得為證據。另
      當事人於調查證據時，對於傳聞證據表示「沒有意見」、
      「對於證據調查無意見」，而未於言詞辯論終結前聲明異
      議， 應視為已有將該等傳聞證據採為證據之同意，此刑
      事訴訟法第159 條之5定有明文。
 （2）被告於本院調查證據時，知悉告訴人丁○○於警詢時之指
      訴、證人丙○○於警詢時之陳述、高雄市立聯合醫院95年
      6 月15日高市醫聯病字第0950003435號函暨告訴人病例資
      料影本1 份、告訴人提出之錄音譯文等證據係屬被告以外
      之人於審判外之言詞陳述，而未於言詞辯論終結前聲明異
      議，依刑事訴訟法第159 條之5 第2 項規定，應視為被告
      已同意具有證據能力，而可作為證據，本院斟酌該等證據
      並非非法取得，亦無證明力明顯過低之情形，是均得採為
      證據。
（二）茲就上開證據認定事實如下：
   1、被告與告訴人因租約糾紛發生衝突，2 人遂生拉扯之事實
      ，業據被告於本院準備程序時供稱：告訴人拉其左手等語
      明確（見本院95年6 月2 日準備程序筆錄），核與告訴人
      於本院審理時結證稱：當日伊與被告因爭奪合約書，被告
      遂拉住伊右手等語（見本院95年7 月12日審判筆錄）、證
      人乙○○於本院審理時結證稱：告訴人先拉被告左手等語
      （見同上審判筆錄）、證人丙○○於警詢及本院審理時陳
      稱：告訴人丁○○持1 書寫有不詳內容文字之合約書要被
      告簽名，被告欲將該紙合約書轉交渠，雙方即起衝突，告
      訴人抓住被告左手等語（見93年10月1 日警詢筆錄、本院
      95年7 月12日審判筆錄）相符。查被告與證人即告訴人丁○○、證人乙○○、丙○○等人上開就被告與告訴人間拉
      扯過程所述，雖未盡相同，然就被告與告訴人拉扯之基本
      事實之陳述則一致，非不得予以採信，足見被告與告訴人
      於上開時、地確因細故發生爭執，繼而互有肢體接觸，而
      有拉扯之事實，應堪認定。
   2、至被告是否確有將告訴人推落樓梯，而以傷害人之意思而
      加暴行等情，查：
 （1）被告於偵訊時辯稱：其欲將上開合約書轉交其夫證人丙○○閱覽，經告訴人阻擋，其遂將合約書丟予證人丙○○，
      告訴人見狀轉身爭奪，遂因重心不穩跌倒等語（見93年12
      月23日偵訊筆錄），核與證人丙○○於本院審理時結證稱
      ：告訴人並未跌下等語（見本院95年7 月12日判筆錄）、
      證人乙○○於本院審理時結證稱：被告右手持合約書欲傳
      遞予證人丙○○，告訴人拉住被告左手，被告遂將合約丟
      向證人丙○○，告訴人遂自行假裝跌倒，告訴人當時根本
      沒有跌下去，而係往後倒退坐在鞋櫃上面等語（見本院95
      年7 月12日審判筆錄）、證人甲○○於本院審理時結證稱
      ：未見告訴人從樓梯跌下，告訴人係側面走樓梯下來坐在
      鞋櫃上面等語（見同上審判期日筆錄）相符。按告訴人、
      證人之陳述有部分前後不符，或相互間有所歧異時，究竟
      何者為可採，法院仍得本其自由心證予以斟酌，非謂一有
      不符或矛盾，即應認其全部均為不可採信；尤其關於行為
      動機、手段及結果等之細節方面，告訴人之指陳，難免故
      予誇大，證人之證言，有時亦有予渲染之可能；然其基本
      事實之陳述，若果與真實性無礙時，則仍非不得予以採信
      。（最高法院74年臺上字第1599號判例意旨參照）查證人
      乙○○、丙○○與甲○○等人於本院審理時，就被告與告
      訴人間肢體衝突情形，因觀察角度、觀察力及記憶力之關
      係，就各動作間之順序、細節，本難求為絲毫無誤之表達
      ，是縱使其間所為陳述有所歧異，惟所述被告並未將告訴
      人推落樓梯之基本事實則相符合。則被告是否有以傷害告
      訴人之意思而對告訴人施加暴行，已非無疑。
 （2）證人己○○於偵訊及本院審理時雖俱結證稱：渠目睹被告
      將告訴人推落樓梯云云，惟查：
    細譯告訴人提出之錄音譯文，被告與告訴人衝突期間，未
      聞證人即告訴人之夫己○○出聲遏阻或勸解，有上開譯文
      附卷足參。而證人己○○於本院審理時亦稱：被告與告訴
      人發生拉扯，一推一拉間，告訴人即從樓梯滾下去，被告
      還拉著鐵門要渠出來，渠即把鐵門關上並報警云云（見本
      院95年7 月12日審判筆錄），衡情告訴人為證人己○○之
      妻，見告訴人經被告推落滾下樓梯，竟未聞問，逕行關門
      報警，實與常情不符。
    另查被告與告訴人發生爭執時，告訴人係背對證人己○○
      等情，亦據證人己○○於本院審理時結證不移（見同上審
      判筆錄），而該平臺區域狹小，僅寬約5 塊磁磚大小等情
      ，亦有告訴人提出之現場照片2 張附卷足憑，則告訴人背
      對證人己○○與被告拉扯，證人己○○視線是否足以目睹
      事實之發生，已非無疑。而證人己○○竟可就被告推落告
      訴人過程指證歷歷，亦有可疑。
    是證人己○○於被告及告訴人發生爭執期間，是否全程在
      場目睹，已有可疑。從而證人己○○前開所述，非能執為
      對被告不利之證據。
 （3）再就上開錄音譯文以觀，告訴人倘經被告推落樓梯，就此
      情節理應當場與被告理論不休。然告訴人當場竟無譴責被
      告之意，亦就此端隻字不提，待員警到達現場始生被告推
      伊下樓之指訴，此情亦與常情不符。
 （4）縱上所述，被告與告訴人間因合約糾紛雖有拉扯，然被告
      是否確有依傷害之意思而對告訴人施以暴行等情，則非無
      疑，不得逕為不利被告之認定。
   3、又本案是否發生傷害之結果，經查：
 （1）告訴人受有右大腿2 ×2 公分瘀挫傷，左小腿2 公分擦傷
      等傷害，雖有高雄市立聯合醫院95年6 月15日高市醫聯病
      字第0950003435號函暨告訴人病例資料影本1 份在卷足憑
      ，惟告訴人前往高雄市立聯合醫院驗傷之時間，係在告訴
      人所指本案發生時間之翌日，苟告訴人確遭被告推下樓梯
      受傷，竟無須立即接受外傷治療，反於翌日始前往驗傷，
      此舉實與常理不符。
 （2）其次，證人即告訴人於本院審理時先稱：當日伊要去驗傷
      ，被告不讓伊走，警員要求伊當場到廁所脫褲子，伊不願
      意，遂未於當日驗傷云云（見本院95年7 月12日審判筆錄
      ），嗣改稱：當日伊同意女警幫伊驗傷，伊一直製作筆錄
      到晚間8 時許，女警仍未出現云云（見本院95年8 月18日
      審判筆錄），前後證述已有不一。況告訴人於93年10月1
      日警詢時，並無員警要伊立即脫褲子，警員蘇一智有問伊
      是否受傷，若有請女警過來協助調查帶伊去驗傷，告訴人
      堅持要自己去驗傷，並未同意女警幫伊驗傷等情，已據證
      人蘇一智於本院審理時結證明確（見本院95年8 月18日審
      判筆錄），核與被告於本院審理時陳稱：告訴人回家3 、
      4 趟，但是不肯去驗傷等語相符（見95年8 月18日審判筆
      錄），是告訴人堅持不於案發當日驗傷等情，應堪認定。
      又證人即告訴人於本院審理時結證稱：當日伊到大同醫院
      驗傷，當時醫院已無門診，遂於翌日再至大同醫院驗傷，
      當時並未想到可以去大同醫院掛急診等語（見95年8 月18
      日審判筆錄），然告訴人係於93年10月2 日12時25分前往
      高雄市立聯合醫院急診等情，有上開病例資料足考，是告
      訴人所辯並未想到可掛急診云云，已非可採。
 （3）再者告訴人於偵訊時先稱：伊經被告推落，撞到樓梯止滑
      銅條云云（見93年12月2 日偵訊筆錄，另查告訴人於偵訊
      時所為陳述，雖無證據能力，惟查傳聞法則之定義，本為
      「禁止以傳聞用作證明該傳聞自身為真之證據」，此參我
      國傳聞法則所淵源之美國聯邦證據法第801 條ｃ項之規定
      即知。故傳聞作為彈劾證據時，不受傳聞法則之限制，附
      此敘明），嗣於本院審理時復改稱：伊係撞擊樓梯轉角平
      臺上之鞋櫃云云（見95年7 月12日審判筆錄），前後證述
      已有不一。雖告訴人嗣又改稱：伊身上之傷勢，係撞擊階
      梯上之止滑片所致云云（見95 年7月12日審判筆錄），惟
      查，被告倘將告訴人推下樓梯，而告訴人於跌落樓梯之際
      ，因樓梯轉角平臺上置有鞋櫃而經阻擋，另又撞擊樓梯之
      止滑銅條，衡情豈有僅生右大腿2 ×2 公分瘀挫傷，左小
      腿2 公分擦傷等傷害之理。
 （4）另證人己○○於偵訊時證稱：渠自高雄市新興區○○○路
      7 號4 樓紗門內往外觀看，見被告推告訴人，告訴人即從
      平臺上摔下去，但摔到第幾個階梯就沒有看到等語（見94
      年3 月15日偵訊筆錄），則證人己○○就告訴人所受傷勢
      既未親身見聞，則尚難依渠之證述，遽為被告不利之認定
      。
 （5）由上所述，自不能僅憑該病歷資料所載傷勢，推認告訴人
      受傷時間即為93年10月1 日下午1 時許，甚而認為該傷勢
      即係被告所致。是縱認被告有以傷害人之意思而加暴行，
      然本案尚無證據證明告訴人之身體或精神之組織機能已經
      妨害，依前揭判例意旨所示，即不能成立傷害罪。
   4、又被告聲請調閱案發地點監視錄影帶，惟查該監視錄影帶
      已經洗掉等情，已據告訴人於本院審理時陳述綦詳（見本
      院95年7 月12日審判筆錄），被告堅詞調閱，核無理由；
      再者，被告聲請調閱告訴人健保就醫紀錄，核與本案無關
      ，故該部分證據調查之聲請，亦無必要，附此敘明。
（三）綜上所述，告訴人之身體固有上開傷勢，惟此既尚不足以
      證明被告即涉有上開傷害犯行，又本按告訴人之指訴及證
      人之證述，既未達通常一般之人均不致有所懷疑，而得確
      信其為真實之程度者，則檢察官所提出之證明方法，尚無
      法證明被告犯罪，且復查無其他積極證據足資證明被告有
      上開犯行，均不足超越合理之懷疑而形成對被告有罪之確
      信，被告犯罪即不能證明。從而，揆諸前揭法條及判例意
      旨，自應為被告無罪判決之諭知。原審未予詳察，遽予論
      科，尚有未洽，被告上訴指摘原判決不當，為有理由，自
      應由本院撤銷原判決，而為被告無罪判決之諭知。
五、末按，檢察官聲請以簡易判決處刑之案件，經法院認為有刑
    事訴訟法第451 條之1 第4 項但書之情形者，應適用通常訴
    訟程序審判之，同法第452 條定有明文。又按對於簡易判決
    之上訴，準用刑事訴訟法第3 編第1 章及第2 章之規定，管
    轄第二審之地方法院合議庭受理簡易判決上訴案件，應依通
    常程序審理。其認案件有刑事訴訟法第452 條之情形者，應
    撤銷原判決，逕依通常程序為第一審判決，法院辦理刑事訴
    訟簡易程序案件應行注意事項第14項亦有明文。本案原審依
    檢察官之聲請，對被告論罪科刑，經本院撤銷原判決，改判
    被告無罪，已如前述，足認檢察官聲請簡易判決處刑為不適
    當，而有刑事訴訟法第451 條之1 第4 項但書第3 款之情形
    ，揆諸前揭規定，應由本院合議庭逕依通常程序審理後，自
    為第一審判決，檢察官如不服本判決，仍得於法定上訴期間
    內，向管轄之第二審法院提起上訴，附此敘明。
據上論斷，應依刑事訴訟法第452 條、第455 條之1 第1 項、第
3 項、第369 條第1 項前段、第364 條、第301 條第1 項，判決
如主文。
本案經檢察官趙期正到庭執行職務
中    華    民    國    95    年    8     月    31    日
                  刑事第九庭審判長法  官  王啟明
                                  法  官  陳建和
                                  法  官  謝梨敏
以上正本證明與原本無異。
如不服本判決，應於判決送達後10日內向本院提出上訴狀（應抄
附繕本）。告訴人或被害人如對於本判決不服者，應具備理由請
求檢察官上訴，其上訴期間之計算係以檢察官收受判決正本之日
期為準。
中    華    民    國    95    年    8     月    31    日
                                  書記官  林志衡


司法院資訊處製作；財團法人民間司法改革基金會備份。
